【裁判字號】    94,易,448
【裁判日期】    950324
【裁判案由】    毒品危害防制條例
【裁判全文】
臺灣基隆地方法院刑事判決               94年度易字第448號
公  訴  人  臺灣基隆地方法院檢察署檢察官
被      告  甲○○
上列被告因毒品危害防制條例案件，經檢察官提起公訴（94年度
毒偵字第1679、1622、2307號），被告並為有罪陳述，本院合議
庭乃裁定由受命法官獨任以簡式審判程序進行審理，並判決如下
：
    主  文
甲○○連續施用第二級毒品，累犯，處有期徒刑陸月，如易科罰
金，以佰元折算壹日，扣案之第二級毒品安非他命毛重總計拾
陸點貳伍公克沒收銷燬、自行組裝之安非他命吸食器只、削尖
吸管壹支均沒收；又持有第一級毒品，累犯，處有期徒刑月，
如易科罰金，以佰元折算壹日，扣案之第一級毒品海洛因淨重
零點壹柒公克沒收銷燬。應執行有期徒刑捌月，如易科罰金，以
佰元折算壹日，扣案之第二級毒品安非他命毛重總計拾陸點貳
伍公克、第一級毒品海洛因淨重零點壹柒公克均沒收銷燬、自行
組裝之安非他命吸食器只、削尖吸管壹支均沒收。
    事  實
一、甲○○前因二度違反毒品危害防制條例案件，經本院先於民
    國89年5 月5 日，以89年度瑞簡字第59號，判處有期徒刑六
    月確定；再於90年5 月11日，以90年度易字第220 號判處有
    期徒刑七月確定。嗣其上開二罪刑期接續，於90年11月19日
    入監執行，91年12月8 日始縮刑期滿執行完畢。
二、甲○○前因施用毒品案件，經觀察、勒戒後，認無繼續施用
    毒品之傾向，於87年7 月22日經釋放出所，並由臺灣基隆地
    方法院檢察署檢察官於87年7 月21日，以87年度偵字第2767
    號為不起訴處分確定。又因施用毒品案件，經觀察、勒戒後
    ，認有繼續施用毒品之傾向，經法院裁定令入戒治處所施以
    強制戒治，於89年11月20日因停止戒治經釋放出所並付保護
    管束，惟於管束期滿以前，又因再度施用毒品而經法院裁定
    撤銷上開停止戒治處分，於90年6 月8 日再度入所續行戒治
    ，俟90年11月19日，始因完成強制戒治之毒癮戒斷療程而經
    釋放出所（此部分所涉之刑事犯罪，另經本院分別以89年度
    瑞簡字第59號、90年易字第220 號判處罪刑確定，並執行完
    畢，詳如前述）。
三、甲○○猶不思戒除毒癮，於強制戒治之毒癮戒斷療程執行完
    畢後五年以內，復基於施用第二級毒品安非他命類（安非他
    命暨甲基安非他命）之概括犯意，自94年6 月6 日上午11時
    起，至94年8 月20日晚間11時止，或在臺北縣瑞芳鎮建基新
    11號2 樓其住處，或在基隆市○○路附近之不詳電動玩具
    店，以將安非他命類置於自行組裝之吸食器內燒烤使生霧化
    白煙再以口鼻吸食之方式，連續施用第二級毒品安非他命類
    多次，平均1 日施用1 次。又甲○○復明知海洛因係屬具有
    成癮性、濫用性暨社會危害性之管制藥品，並業經毒品危害
    防制條例明定列管為第一級管制毒品，猶於94年6 月6 日下
    午3 時許，在臺北縣瑞芳鎮建基新11號2 樓其住處，基於
    自行施用之目的，向綽號「紅豆」之成年男子購入第一級毒
    品海洛因淨重0.17公克而無故持有，惟仍未及施用，旋為警
    於94年6 月6 日晚間8 時30分許，在臺北縣瑞芳鎮建基新
    11號2 樓搜索查獲，並扣得甲○○所有之第一級毒品海洛因
    淨重0.17公克、第二級毒品安非他命毛重14.35 公克、自行
    組裝之安非他命吸食器1 只，經採其尿液送驗，結果呈安非
    他命、甲基安非他命陽性反應暨嗎啡（海洛因代謝後尿液檢
    出成份）陰性反應；再於94年6 月14日下午7 時許，在上址
    搜索查獲，並扣得甲○○所有之第二級毒品安非他命毛重1.
    9 公克、自行組裝之安非他命吸食器1 只，經採其尿液送驗
    ，結果仍呈安非他命、甲基安非他命陽性反應暨嗎啡陰性反
    應；又於94年8 月21日下午2 時40分許，在基隆市○○區○
    ○路24-1號前盤查查獲，並扣得甲○○所有之自行組裝之安
    非他命吸食器1 只、削尖吸管1 支，經採其尿液送驗，結果
    亦呈安非他命、甲基安非他命陽性反應暨嗎啡陰性反應，始
    知上情。
四、案經臺北縣政府警察局瑞芳分局、基隆市警察局第一分局、
    第二分局分別移送臺灣基隆地方法院檢察署檢察官偵查起訴
    。
    理  由
壹、程序事項
    本案被告甲○○所犯者非為死刑、無期徒刑、最輕本刑為三
    年以上有期徒刑之罪或高等法院管轄第一審案件，其於準備
    程序進行中，先就被訴事實為有罪之陳述，經告知其簡式審
    判程序之旨，並聽取公訴人、被告之意見後，本院業已依刑
    事訴訟法第二百七十三條之一第一項規定，裁定由受命法官
    獨任以簡式審判程序進行本案之審理。
貳、實體事項
一、前揭事實業據被告甲○○於本院審理時坦承不諱，並有第二
    級毒品安非他命毛重總計16.25 公克、第一級毒品海洛因淨
    重0.17公克、被告自行組裝之安非他命吸食器3 只、削尖吸
    管1 支扣案暨臺北縣瑞芳分局毒品初步檢驗單、基隆市警察
    局第二分局毒品初步檢驗單、法務部調查局94年8 月12日調
    科壹字第320002979 號鑑定通知書各1 紙在卷可憑；且被告
    為警查獲後所採集之尿液檢體，經臺北縣政府警察局瑞芳分
    局、基隆市警察局第一分局、第二分局分別送請臺灣檢驗科
    技股份有限公司、臺灣尖端先進生技醫藥股份有限公司以酵
    素免疫分析法為初步篩檢、以氣相層析質譜儀法為確認檢驗
    之結果，均呈安非他命、甲基安非他命陽性反應暨嗎啡（海
    洛因代謝後尿液檢出成份）陰性反應，此亦有臺灣檢驗科技
    股份有限公司94年6 月20日CH/2005/60234 號濫用藥物尿液
    檢驗報告、臺灣尖端先進生技醫藥股份有限公司94年6 月24
    日、94年9 月5 日濫用藥物檢驗報告暨臺北縣政府警察局瑞
    芳分局、基隆市警察局第一分局、第二分局偵辦毒品案件尿
    液檢體對照表各1 件在卷可考；參之以酵素免疫分析或薄層
    定性分析等方式為初步篩檢者，檢驗結果雖有相當程度偽陽
    性之可能，然以氣（液）相層析、質譜分析之儀器為交叉確
    認者，檢驗結果出現偽陽性之機率則極低，因而具有公信力
    ，核足為對涉嫌人不利之認定；暨一般人注射海洛因經體內
    吸收代謝約30分鐘以後，乃轉換以嗎啡為主要成份（主要型
    態），陸續隨尿液排出體外，並以最初6 至12小時之排泄量
    最多。若以日計，約有80% 之毒品代謝物（嗎啡），可在注
    射後24小時以內隨尿液排出體外，至其他剩餘劑量則可在數
    日內分別隨尿液排出體外；又安非他命類經口服投與後，70
    % 約於24小時以內自尿液中排出，90% 則於96小時以內自尿
    液中排出，是實務目前固衡常以尿液檢測判斷受驗者曾否施
    用毒品，惟鑑於國內現階段針對尿液所檢測者，僅為該尿液
    是否呈安非他命類陽性反應而已，至其實際投與量之多寡，
    則每因安非他命之檢出與個人投與方式、投與量、體質、採
    尿時間，乃至檢驗儀器之精密度等諸多因素息息相關，而無
    從憑以精確推斷，遑論進而據以回推（自受驗者採集尿液之
    時間回推）其精確之投與時間。然則，自受驗者口服投與後
    所得檢測出安非他命之通常時間推斷，其投與時間距離其採
    尿時間最長可能不會超過4 日。此復曾經法務部調查局以90
    年4 月12日陸(一)字第90133335號函、行政院衛生署藥物食
    品檢驗局以81年2 月8 日（）藥檢壹字第001156號函釋在
    案。勾稽以觀，足見被告於本院審理時之任意性自白，與事
    實相符，堪可採信。又被告前因施用毒品案件，經觀察、勒
    戒後，認無繼續施用毒品之傾向，於87年7 月22日經釋放出
    所，並由臺灣基隆地方法院檢察署檢察官於87年7 月21日，
    以87年度偵字第2767號為不起訴處分確定。又因施用毒品案
    件，經觀察、勒戒後，認有繼續施用毒品之傾向，經法院裁
    定令入戒治處所施以強制戒治，於89年11月20日因停止戒治
    經釋放出所並付保護管束，惟於管束期滿以前，又因再度施
    用毒品而經法院裁定撤銷上開停止戒治處分，於90年6 月8
    日再度入所續行戒治，俟90年11月19日，始因完成強制戒治
    之毒癮戒斷療程而經釋放出所等情，並有臺灣高等法院被告
    前案紀錄表、前揭不起訴處分書附卷可考。綜上所陳，本案
    事證明確，被告於觀察勒戒之戒毒療程執行完畢後，五年以
    內再犯施用第二級毒品之犯行；又持有第一級毒品之犯行，
    均堪認定，應依法論科。
二、論罪科刑：
  (一)查海洛因、安非他命類分別係毒品危害防制條例所列管之第
    一級、第二級毒品，此為該條例第二條第二項第一款、第二
    款所明定。按犯毒品危害防制條例第十條之罪（施用毒品罪
    ）者，檢察官應聲請法院裁定，令被告入勒戒處所觀察、勒
    戒，經勒戒處所陳報，認受觀察、勒戒人無繼續施用毒品傾
    向者，應即釋放，並為不起訴之處分；認有繼續施用毒品傾
    向者，即應聲請法院裁定令入戒治處所強制戒治，俟強制戒
    治期滿釋放，再為不起訴之處分。惟依上揭規定觀察勒戒或
    強制戒治執行完畢釋放後，五年內再犯毒品危害防制條例第
    十條之罪（施用毒品罪）者，檢察官即應依法追訴，毒品危
    害防制條例第二十條第一項、第二項、第二十三條第二項分
    別定有明文。又按諸立法理由所稱：「觀察、勒戒或強制戒
    治後五年後再犯者，顯見前所實施之觀察、勒戒或強制戒治
    已足以遮斷其施用毒品之癮，為期自新及協助其斷除毒癮，
    對此五年後再犯者爰明定仍適用初犯之規定，先經觀察勒戒
    、強制戒治之程序」，足見所謂「觀察、勒戒或強制戒治執
    行完畢釋放」之所重，實乃「依法律規定所實施之觀察勒戒
    、強制戒治療程是否業已完成戒斷」。即經觀察、勒戒後，
    倘認無繼續施用毒品傾向而經釋放者，則應認為療程已經完
    成；倘經觀察、勒戒後，認仍有繼續施用毒品之傾向，因尚
    須依毒品危害防制條例第二十條第二項規定繼續施以強制戒
    治，則其療程當然尚未結束。再依舊法停止強制戒治出所者
    ，依法應付保護管束；茲該保護管束處分既係強制戒治處遇
    程序之延續，則在保護管束期間尚未屆滿以前，當認為戒斷
    療程尚未完成，強制戒治亦未執行完畢。至92年7 月9 日修
    正公布、93年1 月9 日生效施行之毒品危害防制條例（即現
    行有效之毒品危害防制條例），因業已明定五年內再犯者，
    僅須進行刑事訴追，而不再施以觀察、勒戒或強制戒治，部
    分依舊法執行觀察勒戒或強制戒治療程者，乃因法律修正施
    行而經免除觀察、勒戒或強制戒治之執行，並於93年1 月9
    日經釋放出所；然此項戒毒療程之中斷，既係肇因於法律另
    有規定，則其釋放出所，即非因毒癮戒斷完成之可比，參諸
    前揭說明，此類因法律修正而於93年1 月9 日經釋放出所之
    情形，當非毒品危害防制條例第二十條第三項、第二十三條
    第二項所稱之「觀察、勒戒或強制戒治執行完畢釋放」。合
    先說明。
  (二)核被告於強制戒治之戒毒療程執行完畢後，五年以內再犯施
    用第二級毒品安非他命類之行為，係犯毒品危害防制條例第
    十條第二項之施用第二級毒品罪。又持有第一級毒品海洛因
    之行為，係犯毒品危害防制條例第十一條第一項之持有第一
    級毒品罪。被告持有第二級毒品安非他命類之低度行為，應
    為施用第二級毒品之高度行為所吸收，不另論罪。又起訴書
    雖誤繕被告施用毒品或持有毒品之時地，然此業據蒞庭檢察
    官於未變動其社會基本事實同一性之前提下，當庭更正如本
    判決事實欄之所載，本於檢察一體之原則，本院當以蒞庭檢
    察官所到庭更正者，為起訴所指之犯罪時地。被告前後多次
    施用第二級毒品安非他命類之犯行，時間緊接，手法相類，
    所犯復係構成要件相同之罪名，顯係基於概括犯意而反覆為
    之，為連續犯，應依刑法第五十六條規定，以一罪論，並加
    重其刑。被告所犯上開二罪，犯意各別，罪名有異，應予分
    論併罰。末查，被告曾有如前所述之犯罪科刑及刑之執行情
    形，此有臺灣高等法院被告前案紀錄表在卷可按，其於有期
    徒刑執行完畢後，五年以內再犯本起最重本刑有期徒刑以上
    之罪，為累犯，應依刑法第四十七條規定，就所犯施用第二
    級毒品罪，遞予加重其刑；就所犯持有第一級毒品罪，加重
    其刑。本院審酌被告犯罪之動機、吸食頻率、曾有施用毒品
    之前科仍不知戒除，惟慮及其犯後坦承犯行、所犯乃戕害自
    己身心健康，尚未危及他人；兼衡量海洛因對於人體會產生
    精神依賴作用，濫行施用之結果可能導致大腦病變及精神異
    常，係屬足以危害個人健康及社會安全之管制藥品，乃被告
    竟仍濫行持有，並助長毒品市場之交易熱度，及其持有數量
    尚屬輕微，併其犯後態度等一切情狀，分別量處如主文所示
    之刑，併分別諭知易科罰金之折算標準暨定其應執行之刑。
  (三)扣案結晶體，毛重總計16.25 公克，核屬毒品危害防制條例
    所明定列管之第二級毒品安非他命，此有臺北縣瑞芳分局毒
    品初步檢驗單、基隆市警察局第二分局毒品初步檢驗單各1
    紙在卷可佐；扣案白粉，淨重0.17公克，核屬毒品危害防制
    條例所明定列管之第一級毒品海洛因，此亦有法務部調查局
    94年8 月12日調科壹字第320002979 號鑑定通知書1 紙在卷
    可稽，是自均應依毒品危害防制條例第十八條第一項前段之
    規定，宣告沒收併銷燬之。又扣案自行組裝之安非他命吸食
    器3 只暨削尖吸管1 支，為被告所有供施用第二級毒品之所
    用，此迭據被告敘明在卷，爰依刑法第三十八條第一項第二
    款規定，併予宣告沒收。至扣案之注射針筒11支、分裝袋30
    個、夾鏈袋3 只，核與本案並無關聯，是本院自無從隨案就
    此併為沒收之諭知，特此指明。
  (四)按毒品危害防制條例第十一條第四項雖係明定：「持有毒品
    達一定數量者，加重其刑至二分之一，其標準由行政院定之
    」；行政院並於93年1 月7 日，據此而訂定發布「轉讓持有
    毒品加重其刑之數量標準」，其中第二條規定：持有第一級
    毒品淨重達5 公克以上，加重其刑至二分之一。然本案被告
    於94年11月7 日為警查獲時所持有之第一級毒品海洛因，其
    淨重既僅0.17公克，詳如前述，則其顯然尚未達前揭加重其
    刑之標準，而核無上開規定之適用。特此說明。
據上論斷，應依刑事訴訟法第二百七十三條之一第一項、第二百
九十九條第一項前段，毒品危害防制條例第二十三條第二項、第
十條第二項、第十一條第一項、第十八條第一項前段，刑法第十
一條、第五十六條、第四十七條、第三十八條第一項第二款、第
四十一條第一項前段、第五十一條第五款，罰金罰鍰提高標準條
例第二條，判決如主文。
本案經檢察官乙○○到庭執行職務。
中    華    民    國    95    年    3     月    24    日
                  刑事第三庭法  官  王慧惠
以上正本證明與原本無異。
對於本件判決如有不服，應於收受送達後10日內，向本院提出上
訴書狀，上訴於臺灣高等法院，並按他造當事人之人數附具繕本
。
中    華    民    國    95    年    3     月    24    日
                            書記官  王一芳
附錄論罪法條
毒品危害防制條例第10條第2項
施用第二級毒品者，處 3 年以下有期徒刑。
毒品危害防制條例第11條第1項
持有第一級毒品者，處 3 年以下有期徒刑、拘役或新臺幣 5 萬
元以下罰金。


司法院資訊處製作；財團法人民間司法改革基金會備份。
